【裁判字號】    95,訴,217
【裁判日期】    951025
【裁判案由】    重傷害
【裁判全文】
臺灣新竹地方法院刑事判決               95年度訴字第217號
公  訴  人  臺灣新竹地方法院檢察署檢察官
被      告  戊○○
指定辯護人  本院公設辯護人甲○○
上列被告因重傷害案件，經檢察官提起公訴（95年度偵字第434
號），本院判決如下：
    主    文
戊○○傷害人之身體，累犯，處有期徒刑壹年捌月。
扣案之鐵鎚壹支，沒收之。
    事    實
一、
(一)、戊○○素行不佳，曾有妨害公務、違反毒品危害防制條例
      、傷害等前科，最近乙次係因違反毒品危害防制條例案件
      ，經本院於民國92年3月31日以91年度易字第730號判決判
      處有期徒刑6月，於同年4月21日確定，於93年4 月22日縮
      刑期滿執行完畢。
(二)、緣戊○○與乙○○係朋友關係，乙○○於94年10月30日下
      午5時30分許與友人丙○○相約在新竹縣新埔鎮○○路○段
      5 號（起訴書誤載為文德路1段5號）丁○○所開設之「紅
      品商店」碰面拿取丙○○之結婚喜帖，戊○○得知後，因
      認乙○○前曾向其拿取玉石，卻未依約請客，心有不甘，
      旋於酒後騎乘不詳車號機車前來，於駛抵並進入「紅品商
      店」後即對乙○○大聲叫囂，同時辱罵三字經等語（戊○○所涉公然侮辱罪嫌部分雖經乙○○提出告訴，然未據檢
      察官偵處），乙○○初始雖不予理會，戊○○仍持續辱罵
      ，同時拿起「紅品商店」前之拖把作勢欲毆打乙○○，然
      隨即為乙○○奪下，雙方一言不合發生爭執，進而互相推
      擠至店外，其間戊○○停放在「紅品商店」門口之機車並
      於2 人拉扯之際因不詳原因遭撞倒在地，嗣乙○○已感不
      耐轉身欲走回「紅品商店」內，詎戊○○於盛怒之下，竟
      隨手拾起其所有原放置於上開機車前方鐵架上，惟因機車
      倒地致掉落地上之鐵鎚乙支尾隨在後，並基於傷害之犯意
      ，將之高舉由上往下朝乙○○揮去，此際乙○○因感覺身
      後有人遂轉頭查看，致其左眼遭戊○○擊中，而受有左眼
      眼眶骨折、左眼視網膜外傷性水腫及左眼視網膜黃斑性水
      腫等傷害，適經警獲報到場處理，將乙○○緊急送醫救治
      ，並扣得戊○○所有供傷害犯罪所用之鐵鎚乙支。而乙○○之左眼經診療後，矯正視力（配戴眼鏡後）為0.06，與
      裸視相同，可見視神經萎縮現象，依現有醫學能力為不可
      逆之損傷，無治療方法及改善之可能性，惟其機能未完全
      喪失效用，尚未達毀敗視能之程度。
二、案經乙○○訴由臺灣新竹地方法院檢察署檢察官偵查起訴。
    理  由
壹、程序方面：
    本件被告戊○○、辯護人於本院準備程序及審判程序中均明
    確表示對本案卷內人證、物證之證據能力無意見（見本院95
    年5 月18日準備程序筆錄、95年10月11日審判筆錄），且於
    言詞辯論終結前，就本案證據之調查，均無任何異議，既無
    異議，依刑事訴訟法第159條之5規定，該等人證、物證，自
    均有證據能力，先予敘明。
貳、實體方面：
一、訊據被告戊○○坦承於前揭時地與告訴人乙○○發生爭執並
    互相推擠，一時氣憤遂撿拾掉落地上之鐵鎚揮向告訴人而擊
    中告訴人之左眼，惟辯稱：因告訴人將其機車踹倒後仍不斷
    踹踢其機車，其才撿拾鐵鎚揮打告訴人，且揮打當時係與告
    訴人正面相對，告訴人正踹踢其機車，並非往「紅品商店」
    行進，其想要敲告訴人肩膀，但舉太高敲到頭部云云。指定
    辯護人則為被告辯護稱：被告坦承基於傷害犯意著手，並沒
    有重傷害之犯意，且告訴人所受傷害並未達重傷害之標準等
    語。經查：
(一)、上開事實，除據被告前揭自白外，復經告訴人乙○○於警
      詢、偵訊、本院審理程序中指述綦詳，且與在場目擊之證
      人丙○○、「紅品商店」負責人丁○○於警詢、本院審理
      時之證述，就本案相關重要部分大致相符，並有被告所有
      用以揮打告訴人之鐵鎚乙支扣案（保管字號：95年度保管
      字第432號，扣押物品清單見本院卷第134頁）、扣案物照
      片乙張在卷可證（見偵查卷第17頁）。又告訴人乙○○確
      因被告持上開鐵鎚擊中左眼，致受有左眼眼眶骨折、左眼
      視網膜外傷性水腫及左眼視網膜黃斑性水腫等傷害，亦有
      行政院衛生署新竹醫院（下稱新竹醫院）分別於94年11月
      18日、同年12月23日出具之甲種診斷證明書各乙紙附卷足
      稽（見偵查卷第14至15頁）。此外，告訴人乙○○受傷之
      左眼經診療後，矯正視力（配戴眼鏡後）為0.06，與裸視
      相同，可見視神經萎縮現象，依現有醫學能力為不可逆之
      損傷，無治療方法及改善之可能性，惟尚不致失明，左眼
      眼球將有向內凹陷之後遺症，左眼上下眼皮將有疤痕等情
      ，有新竹醫院分別函覆本院之95年4月14日新醫歷字第095
      0002562號函、95年4月28日新醫歷字第0950002826號函、
      95年5 月30日新醫歷字第0950003675號函各乙紙及所附病
      歷影本共2 份存卷可憑（見本院卷第11頁、第14至50頁、
      第65至98頁）。
(二)、被告雖堅稱係因告訴人將其機車踹倒後，仍不斷踹踢其機
      車，其始撿拾鐵鎚揮打告訴人，且揮打當時係與告訴人正
      面相對，告訴人正踹踢其機車，並非往「紅品商店」行進
      云云，惟關於此節：
   1、就本件案發當時被告與告訴人2 人之相對位置部分：
    (1)、被告於本院審理時初供稱：「（審判長問：剛才證人所
        述案發經過是否如此？）…找告訴人的原因就是為了石
        頭的事情。我當時喝了乙瓶的米酒。我拿鐵鎚打告訴人
        的經過如告訴人所述。…（審判長問：你生氣，所以當
        被害人往店裡走時，你就拿鐵鎚打他？）不是，當時告
        訴人還在踹我的車子，我打被害人的時候，是被害人背
        對我在踹我的車子…」等語（本院95年6 月29日審判筆
        錄，見本院卷第115頁、第116頁），其後又稱：「（審
        判長問：被害人當時是背對你，剛好被害人轉頭時，打
        到被害人的眼睛？）我被告訴人推倒，告訴人踹車，我
        就拿起鐵鎚跨步上前，左側身體對著我，告訴人轉頭時
        ，我打到他的眼睛」云云（本院95年6 月29日審判筆錄
        ，見本院卷第116 頁），嗣再改稱：「（審判長問：對
        於證人之證述有何意見？）…，當時告訴人沒有要往店
        裡走，我與告訴人是面對面。…」等語（本院95年9 月
        28日審判筆錄，見本院卷第146 頁）、及「（審判長問
        ：當時敲告訴人時，告訴人是背對你或是面對你？）我
        們2人相隔1公尺左右，我們2 人正面面對。」云云（本
        院95年10月11日審判筆錄，見本院卷第163 頁），是被
        告就手持鐵鎚揮打告訴人當時，時而附合告訴人所證，
        稱係立於告訴人背後，或稱係面對告訴人左側身體，其
        後又改稱兩人係正面相對，前後所述不一，已難信實。
    (2)、次查，被告上揭供述與告訴人乙○○、證人丁○○、丙○○於本院審理時到庭具結後所為之證述亦顯相齟齬：
      告訴人乙○○證稱：「（審判長問：當天你們是因為何
        事於紅品商店發生什麼事情？）…後來我們就起衝突，
        我再度把被告推開，被告就撞倒他的摩托車，摩托車倒
        地，被告應該沒有碰到店門口的擺設的娃娃機，我就叫
        他趕快把車子扶起來，回家去，我就往店裡走，因為我
        聽到後面有人往前的聲音，我沒有轉身，只是轉頭往左
        後方看，鐵鎚就打到我的左眼睛。…（檢察官問：被告
        曾經說過過程是你衝過去，他順手拿鐵鎚打到你左眼，
        與你方才所述不同，有何意見？）當時我告訴被告我不
        理你，我要往店裡面走，我感覺到後面有人，我一回頭
        ，就被打到眼睛…（審判長問：對於被告所述打你的相
        對位置是否正確？）不對，我確實是背對他，而且我已
        經往店裡面走。…（審判長問：被告剛剛所述的過程是
        否實在？）因為當時我要往店裡走，我確實是背對被告
        ，不是面對面。」等語（本院95年6 月29日審判筆錄，
        見本院卷第112頁、第113頁、第117頁，本院95年9月28
        日審判筆錄，見本院卷第147 頁）。
      證人丁○○則證稱：「（審判長問：經過情形？）…之
        後他們2 人就拉扯到店外，之後我看到告訴人一直推被
        告，想要將被告推開，我看到告訴人的動作應該是想要
        把被告推開，不要理他，之後我看到告訴人往店裡走，
        告訴人一回頭，就被被告以鐵鎚打到眼睛，打到的那剎
        那我沒有看到，我只知道被告有拿鐵鎚打告訴人，之後
        告訴人就倒下，後面的情形我就不記得了。…（審判長
        問：告訴人是往店裡走多久，而被打到？）剛往店裡走
        ，馬上就回頭就被打到，告訴人是回頭在門口被打。…
        （審判長問：被告拿起榔頭時與告訴人的相關位置？）
        告訴人在被告的前面，告訴人正要轉進我的店門口，身
        體的角度約以門口呈4 、50度左右，被告約在告訴人後
        面1 小步的右後方的距離，我看到被告舉起榔頭，後來
        我就不記得。…（審判長問：對於被告所述有何意見？
        ）告訴人與被告並不是面對面，我看到的不是被告所述
        的那樣。經過情形應該是我剛剛所說的那樣。…」等語
        （本院95年9月28日審判筆錄，見本院卷第142頁、第14
        3 頁、第145頁、第146頁）。
      證人丙○○並證稱：「（審判長問：看到的經過？）…
        被告及告訴人2 人就在門口外面吵架，我是在門口靠近
        店內，之後因為我已經把帖子拿給告訴人，我父親就叫
        我回去，我就進入店內要扶我太太回去，我就聽到“碰
        ”一聲，告訴人就倒下去了，我沒有看到被告打告訴人
        的瞬間過程，我看到時，告訴人已經倒下，因為當時我
        剛轉身往店內走，而當時告訴人也打算要往店內走…（
        檢察官問：確定你轉身要回到店內時，告訴人也是要轉
        身走進店內，是背對被告？）本來2 人是面對面吵架，
        後來我轉身要走進店內回去，告訴人也轉身打算走回店
        內，所以這時告訴人與被告是側面相對。…」（本院95
        年10月11日審判筆錄，見本院卷第154頁、第157頁）。
    (3)、觀諸告訴人乙○○、證人丁○○、丙○○3 人上開證述
        情節，所證均具體、明確，又皆屬相符，均證稱被告手
        持鐵鎚向告訴人揮打時，告訴人已轉身正欲走進「紅品
        商店」，又其3 人於本案到庭為證述時，本院已詳為告
        知證人具結義務及偽證之處罰規定，並命朗讀證人結文
        後令其具結，故客觀上理應可期待其等為真實之證述，
        再者，告訴人身形較被告高大，2人背對身高差距約4、
        5 公分，已據本院於審理時當庭丈量無訛（見本院卷第
        117 頁），而被告於本案發生前一度為告訴人推倒在地
        之事實，復為告訴人、被告所不爭執，足見2 人之體型
        實力確有差距，倘被告所述為真，其手持鐵鎚揮打時係
        與告訴人正面相對，則告訴人必有閃躲防護之動作，或
        曾奮力抵抗、試圖奪取被告所持工具，豈有呆然站立，
        任令被告持械攻擊之理？故其所陳實與常情相違。況被
        告迭於本院審理時就此部分所為之供述，互核亦頗有出
        入，業經詳述如前，是自應以告訴人乙○○、證人丁○○、丙○○一致之證述為可採。本件告訴人乙○○係於
        走回「紅品商店」時，為被告自背後手持鐵鎚揮打，因
        感覺身後有人遂轉頭查看致其左眼遭擊中之事實，已堪
        認定。
   2、至被告另稱因案發前告訴人將其機車踹倒後，仍不斷踹踢
      其機車，其始撿拾鐵鎚揮打告訴人乙節，除據告訴人否認
      此情，並證稱當時其將被告推開，被告因而撞倒機車，其
      就叫被告趕快把車子扶起來，回家去，其就往店裡走等語
      （本院95年6月29日審判筆錄，見本院卷第112頁），證人
      丁○○亦證稱因「紅品商店」櫃檯有些高度，沒有見到拉
      扯中告訴人踹被告之機車等語（本院95年9 月28日審判筆
      錄，見本院卷第144 頁），丙○○則證稱不大記得被告與
      告訴人互推時外面有無機車倒地，好像有，又好像沒有，
      案發後其走出來的時候看到機車有倒地，因為告訴人就倒
      在機車附近等語（本院95年10月11日審判筆錄，見本院卷
      第155 頁），是依前開被告供述及告訴人、證人證述，充
      其量僅能得知本件案發時被告機車確有倒地之事實，別無
      其他證據足資證明被告上述所辯屬實，況無論告訴人有無
      此舉，均無從資為被告持械攻擊告訴人之適法理由，此部
      分核與被告之犯行無涉，自無再予深究之必要。
(三)、茲所應審認者，乃被告究係基於何種犯意為之？按使人受
      重傷未遂與普通傷害之區別，應以加害時有無致人重傷之
      故意為斷。至於被害人受傷之部位以及加害人所用之兇器
      ，有時雖可藉為認定有無重傷故意之心證，究不能據為絕
      對之標準（最高法院55年台上字第1703號判例要旨參照）
      。是以，加害人之犯意，為其個人內在之心理狀態，欲判
      斷其主觀上之犯意究係重傷害或普通傷害，應就外在之一
      切證據，詳查審認，舉凡其犯罪之動機、兇器類別、行兇
      之具體過程、傷痕之多寡輕重、傷勢程度、案發當時之情
      境、犯後態度等，綜合研析，作為認定之基礎。查被告雖
      以質地堅硬之鐵鎚揮打告訴人，且造成告訴人極為嚴重之
      傷害結果，客觀上足認其行為對告訴人具有極高程度之危
      險性，然被告與告訴人原係朋友關係，感情不惡，兩人並
      無私怨仇隙，於本案發生前未曾打架，告訴人復與被告之
      兄、弟均有不錯交情，此為告訴人證述在卷（本院95年6
      月29日審判筆錄，見本院卷第111頁、第114頁），此次係
      因細故發生衝突，互相推擠、拉扯後，被告憤而持鐵鎚攻
      擊告訴人，致告訴人受有如事實欄所示之傷害，俱如前述
      ，惟被告僅持鐵鎚揮打告訴人乙次，見告訴人倒地後立即
      罷手，並未趁機進一步攻擊告訴人，已據證人丙○○證述
      明確（本院95年10月11日審判筆錄，見本院卷第155 頁）
      ，顯見其目的應在教訓告訴人，否則告訴人所受傷勢當不
      僅如此，又觀諸被告行為後，於發現所持鐵鎚擊中告訴人
      左眼時，神情錯愕、慌張，旋趨前欲攙扶告訴人，惟遭證
      人丙○○阻擋等情，亦據證人丙○○證述綦詳（本院95年
      10月11日審判筆錄，見本院卷第155頁、第157頁），應係
      始料未及，益證被告所辯係想要敲告訴人肩膀，但舉太高
      敲到頭部云云，可以採信，且其應無毀敗告訴人視能之重
      傷害故意、動機，當純係因一時衝動，而基於傷害之犯意
      持鐵鎚揮打告訴人無疑。指定辯護人為被告辯護稱被告僅
      有普通傷害之犯意，應屬有徵。
(四)、綜上，本案事證已臻明確，被告犯行洵堪認定，自應依法
      予以論科。
二、論罪科刑：
(一)、新舊法比較適用：被告行為後，刑法及刑法施行法業於94
      年2月2日經總統以華總一義字第09400014901 號令修正公
      布，並於95年7月1日施行，參酌最高法院95年5 月23日刑
      事庭第8 次會議決議意旨，新刑法第2條第1項之規定，係
      規範行為後法律變更所生新舊法律比較適用之準據法，於
      新刑法施行後，應適用新刑法第2條第1項之規定，為「從
      舊從輕」之比較。另於比較時應就罪刑有關之共犯、未遂
      犯、想像競合犯、牽連犯、連續犯、結合犯，以及累犯加
      重、自首減輕暨其他法定加減原因（如身分加減）與加減
      比例等一切情形，本於統一性及整體性原則，綜其全部罪
      刑之結果而為比較。經查：
   1、刑法第10條第4 項關於重傷之定義，業已修正為「稱重傷
      者，謂下列傷害：一、毀敗或嚴重減損一目或二目之視能
      。二、毀敗或嚴重減損一耳或二耳之聽能。三、毀敗或嚴
      重減損語能、味能或嗅能。四、毀敗或嚴重減損一肢以上
      之機能。五、毀敗或嚴重減損生殖之機能。六、其他於身
      體或健康，有重大不治或難治之傷害。」，此項修正涉及
      犯罪行為可罰性要件之變更，應依刑法第2條第1項之規定
      比較適用。而經新舊法比較適用結果，新修正刑法將原本
      非屬於重傷定義之「嚴重減損機能」加以列入，增訂「或
      嚴重減損」之規定，顯見此部分之修正並不利於行為人，
      而應適用行為時之舊法規定。
   2、刑法第277條第1項之傷害罪，法定刑為「3 年以下有期徒
      刑、拘役或科1,000 元以下罰金。」，據修正後刑法施行
      法增訂第1條之1：「中華民國94年1月7日刑法修正施行後
      ，刑法分則編所定罰金之貨幣單位為新臺幣。94年1月7日
      刑法修正時，刑法分則編未修正之條文定有罰金者，自94
      年1月7日刑法修正施行後，就其所定數額提高為30倍。但
      72年6 月26日至94年1月7日新增或修正之條文，就其所定
      數額提高為3倍」及刑法第33條第5款修正為：「主刑之種
      類如下：五、罰金：新臺幣1,000 元以上，以百元計算之
      」等規定，是依修正後之法律，刑法第277條第1項傷害所
      得科處之罰金刑最高為新臺幣30,000元、最低為新臺幣1,
      000 元；然依被告行為時之刑罰法律，即罰金罰鍰提高標
      準條例第1條前段規定之提高倍數10倍及刑法第33條第5款
      規定之罰金最低額1元計算，該罪之罰金刑最高為銀元10,
      000元，最低額為銀元1元，若換算為新臺幣，最高額雖與
      新法同為新臺幣30,000元，然最低額僅為新臺幣3 元。因
      此，比較上述修正前、後之刑罰法律，自以修正前刑法之
      相關規定及罰金罰鍰提高標準條例第1 條前段法律規定，
      較有利於被告。
   3、關於累犯之部分，刑法第47條原規定：「受有期徒刑之執
      行完畢，或受無期徒刑或有期徒刑一部之執行而赦免後，
      5 年以內再犯有期徒刑以上之罪者，為累犯，加重本刑至
      二分之一」。修正後，刑法第47條第1 項改為：「受徒刑
      之執行完畢，或一部之執行而赦免後，5 年以內故意再犯
      有期徒刑以上之罪者，為累犯，加重本刑至二分之一。」
      ，增列第2項規定：「第98條第2項關於因強制工作而免其
      刑之執行者，於受強制工作處分之執行完畢或一部之執行
      而免除後，5 年以內故意再犯有期徒刑以上之罪者，以累
      犯論」。因修正後刑法第47條第1項係規定行為人於5年內
      故意再犯者，始有累犯加重刑期之適用，對行為人較有利
      ，而修正後刑法第47條第2 項新增適用累犯之規定，則對
      行為人較為不利。惟本件被告所犯之罪係故意犯罪，則比
      較新舊法之結果，無論依新舊法均應論以累犯，舊法對於
      被告並無不利。
   4、綜合上述各條文修正前、後之比較，揆諸前揭最高法院決
      議及修正後刑法第2條第1項規定之「從舊、從輕」原則，
      本案前開所涉及新舊法整體比較適用結果，自應適用行為
      時之修正前刑法予以論處。另從刑附屬於主刑，除法律有
      特別規定者外，依主刑所適用之法律，是本件如前所述應
      適用修正前之刑法規定，則從刑部分（即沒收之相關規定
      ）自應適用修正前之刑法規定。
(二)、成立罪名：核被告所為，係犯刑法第277條第1項之傷害罪
      。檢察官雖認被告所為係犯同法第277條第2項之傷害致重
      傷罪嫌，惟按被告犯罪行為時刑法第10條第4項第1款之重
      傷害，須毀敗一目或二目之視能，而毀敗乃指完全失其效
      用而言，如僅只視能減衰，並未完全毀敗，縱令此種減衰
      具有不治或難治之情形，仍與第10條第6 款所定之內容（
      其他於身體或健康，有重大不治或難治之傷害）並不相當
      ，只能論以普通傷害罪，而不能依重傷害論科（最高法院
      25年上字第4680號判例、76年台上字第1344號判決意旨參
      照）。查關於告訴人乙○○受傷左眼之視力狀況，依前揭
      新竹醫院95年4月14日新醫歷字第0950002562號函、95年4
      月28日新醫歷字第0950002826號函、95年5 月30日新醫歷
      字第0950003675號函文及所附病歷影本內容所示，雖於診
      治後矯正視力為0.06，與裸視相同，可見視神經萎縮現象
      ，然該眼既未失明而達完全喪失效用之程度，即非可謂毀
      敗，揆之上開最高法院判例、判決要旨，縱令告訴人左眼
      視能業有嚴重減衰，依現有醫學能力為不可逆之損傷，無
      治療方法及改善之可能，屬重大不治或難治之傷害，仍與
      被告犯罪行為時刑法第10條第4 項重傷之構成要件有間，
      而不得論以傷害致重傷罪。是起訴法條尚有未洽，應予變
      更。
(三)、累犯：被告有事實欄一 (一) 所載有期徒刑執行完畢之前
      科，有臺灣新竹地方法院檢察署刑案資料查註紀錄表及臺
      灣高等法院被告前案紀錄表各乙份在卷可佐，其於受有期
      徒刑之執行完畢後，5 年內再故意犯本件有期徒刑以上之
      罪，應依修正前刑法第47條之規定，論以累犯，並加重其
      刑。
(四)、量刑：爰審酌被告酒後藉故鬧事，以穢語辱罵、挑釁告訴
      人在前，於遭告訴人推阻後，不知反省收斂，反而僅因此
      細故，即以質地堅硬之鐵鎚攻擊告訴人，致告訴人左眼嚴
      重受創，幾達舊法重傷害之程度，手段兇暴，造成告訴人
      身心受創甚鉅，惡性非輕，犯後雖坦承傷害犯行，惟就犯
      罪情節仍多所狡飾，又一再藉詞未與告訴人達成和解，態
      度難謂良好等一切情狀，量處如主文所示之刑，以示懲儆
      。
(五)、扣案物之沒收：扣案鐵鎚乙支（保管字號：95年度保管字
      第432號，扣押物品清單見本院卷第134頁），為被告所有
      供本件傷害犯行所用之物，業經被告供承在卷，應依修正
      前刑法第38條第1項第2款宣告沒收。
三、據上論斷，應依刑事訴訟法第299條第1項前段，第300 條、
    ，刑法第2條第1項前段、第277條第1項，修正前刑法第47條
    、第38條第1項第2款，罰金罰鍰提高標準條例第1 條前段，
    判決如主文。
本案經檢察官林奕到庭執行職務。
中    華    民    國    95    年    10    月    25    日
                  刑事第三庭審判長法  官  汪銘欽
                                  法  官  楊數盈
                                  法  官  林惠君
如不服本判決，應於判決送達後10日內向本院提出上訴狀（應
附繕本），上訴於臺灣高等法院。
以上正本證明與原本無異。
                                  書記官  黃旭淑
中    華    民    國    95    年    10    月    25    日
附錄本案論罪科刑法條全文：
刑法第277條第1項
傷害人之身體或健康者，處3年以下有期徒刑、拘役或1,000元以
下罰金。


司法院資訊處製作；財團法人民間司法改革基金會備份。
